【裁判字號】    88,訴,725
【裁判日期】    890407
【裁判案由】    違反槍砲彈藥刀械管制條例等
【裁判全文】
臺灣士林地方法院刑事判決                         八十八年度訴字第七二五號
    公  訴  人  臺灣士林地方法院檢察署檢察官
    被      告  丁○○
    指定辯護人  本院公設辯護人林龍輝
    被      告  乙○○
    指定辯護人  本院公設辯護人姜惠如
右列被告因違反槍砲彈藥刀械管制等案件，經檢察官提起公訴 (八十八年度偵字第八
七六六號、第八九六八號)，本院判決如左：
    主  文
丁○○因過失致人於死，累犯，處有期徒刑捌月，扣案之美國ＡＣＣＵ－ＴＥＫ廠製
造之ＨＣ－三八Ｏ型口徑Ｏ‧三八Ｏ吋半自動手槍（槍號為ＨＯＯＯ三五四）壹支及
子彈壹顆均沒收。
乙○○隱匿、湮滅關係他人刑事被告案件之證據，處有期徒刑貳月，如易科罰金，以
參佰元折算壹日，扣案之沾血毛巾壹條沒收。
    事  實
一、丁○○前於民國八十五年間因違反麻醉藥品管理條例案件，經台灣台北地方法院
    判處有期徒刑五月確定，於八十五年六月十一日執行完畢。仍不知警惕，緣於八
    十八年八月二十四日下午一時許（檢察官誤載為上午十一時許），丁○○接受友
    人吳文書邀約，前往台北縣淡水鎮樹興里樹林口十四之一號吳文書住處，與丙○○、甲○○、陳化龍、李正圻、乙○○、蕭麗鶴、劉珊珊等共十一人一起喝酒聊
    天，於當日下午五時許，吳文書告知丁○○「有好東西給你看」而偕同丁○○到
    二樓房間，吳文書即自櫃子底層抽屜取出報紙包裝之具有殺傷力之美國ＡＣＣＵ
    －ＴＥＫ廠製造之ＨＣ－三八Ｏ型口徑Ｏ‧三八Ｏ吋半自動手槍（槍號為ＨＯＯ
    Ｏ三五四，內含彈匣一個、子彈二顆）一支交予丁○○持握，並即出手拉滑套告
    知其如何使用，丁○○本應注意槍口不應對著他人，以避免擊發傷人之危險，且
    依當時情形，又無不能注意之情形，竟疏未注意及此，握槍時貿然以槍口對著近
    距離在其左側面之吳文書，並在吳文書出手拉滑套之後，誤擊扳機擊發一發，致
    子彈由吳文書左手、手腕、貫穿左手大拇指，並由左側胸前肋骨柄上緣入胸腔，
    行經昇主動脈弓，右肺，由第二、三肋骨間出胸腔再穿過右側肩胛骨，止於棘下
    窩下三分之一處，因該子彈貫穿吳文書胸腔並造成肺臟出血，導致呼吸衰竭，雖
    經丁○○、丙○○、甲○○緊急將吳文書送醫急救仍不治死亡。當時原在樓下一
    同飲酒談天與吳文書同住之叔父乙○○，聽到槍聲上樓發現吳文書中彈後，為免
    受到牽累，竟基於湮滅、隱匿刑事證據之犯意，先撿起槍枝將上開手槍（內含子
    彈一顆）丟往窗外樹林草叢隱匿，再將現場血跡持其所有之毛巾擦拭清除後丟棄
    以湮滅現場血跡，且對駕車將吳文書送醫急救之丁○○、在場其他友人丙○○、
    甲○○三人稱「如果警方在查，就說吳文書是在土地公廟前遭不詳他人槍擊」等
    語，以湮滅、隱匿關係丁○○涉案及吳文書非法持有槍砲之證據，隨後即逃亡藏
    匿。嗣吳文書經送醫不治死亡，丁○○因害怕先向警察謊稱吳文書係在土地公廟
    前遭槍擊，經警調查發現有異後丁○○始供出前情查獲。乙○○則於逃亡三日後
    ，始由律師陪同到案並向警方自白其將上開槍砲隱匿及現場血跡擦拭湮滅之情事
    ，而會同警方至事發現場尋獲上開手槍一支（內含子彈一顆）及乙○○所有用以
    擦拭血跡之沾血毛巾一條扣案。
二、案經台北縣警察局淡水分局報請台灣士林地方法院檢察署檢察官偵查起訴。
    理  由
一、訊據被告丁○○對前開時地握槍誤殺被害人吳文書之事實坦承不諱，並經證人丙○○、甲○○於警訊、偵查、審理時，證人陳化龍、李正圻、蕭麗鶴於警訊時及
    偵查中證述事發後經過明確，且有被告丁○○誤殺被害人之手槍一支（含子彈一
    顆）及彈頭一顆扣案可稽，經送鑑驗結果，該槍枝係美製手槍一支，為美國ＡＣ
    ＣＵ－ＴＥＫ廠製告之ＨＣ－三八Ｏ型口徑Ｏ‧三八Ｏ吋半自動手槍，槍號為Ｈ
    ＯＯＯ三五四，槍管內具六條左旋來復線，機械性能良好，認具殺傷力；另送鑑
    子彈一顆，認係口徑Ｏ‧三八Ｏ吋半自動手槍子彈，其彈底標記為「ＡＰ三八Ｏ
    ＡＵＴＯ」，認具殺傷力，亦有內政部警政署刑事警察局八十八年九月十七日刑
    鑑字第八九六九五號鑑驗通知書附卷可稽；又被害人身上取出之彈頭一顆，經送
    鑑驗結果，認係已擊發Ｏ‧三八Ｏ吋彈頭，其上具六條左旋來復線紋，經與上開
    手槍試射彈頭來復線紋痕比對，其特徵紋痕相吻合，認係前開手槍所擊發，有前
    述鑑驗通知書可參。另現場所採得之血跡檢體與扣得之沾血毛巾一條經送鑑驗結
    果，與被害人吳文書血衣布塊ＤＮＡ之ＨＬＡ－ＤＱＡＩ型別相符，有內政部警
    政署刑事警察局八十八年九月四日（八八）刑醫字第八六四三九號鑑驗書在卷足
    憑。而被害人確因被告藍明發之握槍誤殺，子彈由被害人左手、手腕、貫穿左手
    大拇指，並由左側胸前肋骨柄上緣入胸腔，行經昇主動脈弓，右肺，由第二、三
    肋骨間出胸腔再穿過右側肩胛骨，止於棘下窩下三分之一處，因該子彈貫穿被害
    人胸腔引起呼吸衰竭而死亡，亦經台灣士林地方法院檢察署檢察官督同法醫師相
    驗、解剖並鑑定死因屬實，有台灣士林地方法院檢察署勘驗筆錄二件、相驗屍體
    證明書、驗斷書各一件及法務部法醫研究所八十八年十一月十九日法醫所八八文
    理字第一六九七號函檢附之法務部法醫研究所（八八）法醫所醫鑑字第０九五五
    號鑑定書一份在卷可稽。次查，訊據被告吳文煌對槍擊發生後丟擲槍枝隱匿、持
    毛巾擦拭現場血跡並丟棄以湮滅現場血跡等犯行坦承不諱，惟矢口否認有要駕車
    將被害人送醫急救之丁○○、丙○○、甲○○等人對警察謊稱吳文書是在土地公
    廟前遭不詳他人槍擊之情事，辯稱當時其係叫他們將被害人送到「山腳下」即馬
    偕，並不是說把被害人送到土地公廟，且其不知這樣是違法云云，然查被告吳文
    煌如何交代上開說謊情事，分據證人甲○○於警訊時、證人丙○○於警訊、偵查
    時及被告丁○○於警訊、偵查及本院於延長羈押調查時指陳明確，其中被告丁○○據此經警初訊時謊稱上情，有被告丁○○之警方初訊筆錄可佐，衡情若無其事
    ，渠等何出此言？雖被告丁○○於本院審理時改稱被告乙○○並未說如警察在查
    ，就說吳文書是在土地公廟前遭不詳之人槍擊云云，證人甲○○改稱有聽到後面
    有人講「不要說在這裡發生事情」，但不知誰說云云，證人丙○○改稱當時偵訊
    時很緊張，故於偵查時如此說，事故發生時其聽到有人這樣說，但不知誰說云云
    ，然均係事後迴護之詞，尚不足採。又被告不得因其不知法律而免其刑事責任，
    刑法第十六條定有明文，被告乙○○雖因事出突然情急之下致丟棄隱匿該手槍並
    將房間血跡擦拭湮滅，然其行為已妨礙檢警機關就吳文書槍擊命案及吳文書非法
    持有槍砲之調查蒐證，自不得以不知法律而免其刑事責任，其所辯無非飾詞卸責
    ，不足採信，此外復有吳文煌擦拭清理現場殘留之沾血毛巾一件扣案可證，該毛
    巾經送鑑驗結果，與被害人吳文書血衣布塊ＤＮＡ之ＨＬＡＤＱＡＩ型別相符，
    已如前述。事證明確，被告二人犯行洵堪認定，應依法論科。
二、核被告丁○○所為，係犯刑法第二百七十六條第一項之過失致死罪，被告乙○○
    所為，係犯刑法第一百六十五條之隱匿、湮滅刑事證據罪。被告丁○○前於八十
    五年間因違反麻醉藥品管理條例案件，經台灣台北地方法院判處有期徒刑五月確
    定，於八十五年六月十一日執行完畢，有台灣高等法院檢察署刑案紀錄簡覆表在
    卷可稽，其於五年之內，再犯本件有期徒刑以上之罪，為累犯，應依法加重其刑
    。又被告乙○○於丁○○案件裁判確定前自白，且其與吳文書為叔姪，乃五親等
    內之血親，依刑法第一百六十六條、第一百七十七條應減輕其刑。爰審酌被告丁○○與被害人原為好友，因一時失慎始誤擊被害人，於事故發生後即將被害人送
    醫急救，且於犯罪後均坦承犯行等情，被告乙○○與被害人為叔姪，因於家中突
    發槍擊事件，一時失慮始罹本件刑責，其於犯後尚能坦承犯行等情，分別量處如
    主文所示之刑，被告乙○○部分並諭知易科罰金之折算標準。扣案之手槍一支及
    子彈一顆雖非被告丁○○所有，但為違禁物，且為誤殺被害人所用之工具，又扣
    案之沾血毛巾一條為被告乙○○所有供犯罪所用之物，均據其供陳在卷，應分別
    依刑法第三十八條第一項第一款、第二款宣告沒收。
三、公訴意旨另以被告丁○○、乙○○尚涉有未經許可持有手槍、子彈罪嫌云云，惟
    按未經許可持有手槍、子彈罪，須持續持有相當時間之意圖，且其持有有社會之
    危險性，其主觀上有置於自己實力支配範圍之意，且對於所持有之物為具有殺傷
    力之手槍、子彈有所認識，始足當之。經查本件被告丁○○於警訊、審理中供稱
    當時吳文書拿槍與其時，其以為是玩具槍、並不知是真槍，亦不知裡面有子彈等
    語，則其於吳文書將手槍交其持握時是否有持有具殺傷力手槍、子彈之犯意，即
    有可疑。況當時其所以握有該槍，乃因吳文書將該槍借其觀看，則亦難認被告丁○○主觀上有何長時間持續持有之意圖。又訊據被告丁○○堅稱其於誤擊被害人
    後其雙手均扶住被害人，並未一手握拿槍枝等語，而證人丙○○雖於警訊、偵查
    時證稱被害人吳文書中彈後，有看見被告丁○○一手扶者被害人，另一手持手槍
    云云，然於本院審理中則證述當時因酒醉有些頭暈，可能看不清楚被告丁○○係
    持槍或拉著被害人之衣角等語，自難以此有瑕疵之證言遽認被告丁○○於槍擊後
    有持有該手槍及子彈之犯行，況被告乙○○亦供稱事發後發現手槍在房間地上，
    即以毛巾拾起該手槍往窗外樹林丟等語，則應認被告丁○○於誤擊被害人後並未
    持有該槍彈甚明。次查被告乙○○於上樓發現吳文書中彈後，為免受到牽累，將
    該手槍（內含子彈一顆）丟到窗外樹林草叢，其瞬間拿取手槍（內含子彈一顆）
    即向外丟棄，並無長時間持續持有之意圖甚明，則被告二人所為均與非法持有槍
    彈罪之構成要件有違，此外復查無其他積極證據足認被告二人確有非法持有槍彈
    之犯行，然公訴意旨認此部分與前開有罪部分為裁判上一罪關係，爰不另為無罪
    之諭知，附此敘明。
據上論斷，應依刑事訴訟法第二百九十九條第一項前段、刑法第一百六十五條、第一
百六十六條、第一百六十七條、第二百七十六條第一項、第三十八條第一項第一款、
第二款、第四十一條、第四十七條，罰金罰鍰提高標準條例第一條前段、第二條，判
決如主文。
本案經李學玨檢察官到庭執行職務
中    華    民    國      八十九      年      四       月      七       日
                                  臺灣士林地方法院刑事第四庭
                                          法  官
右正本證明與原本無異。
如不服本判決，應於判決送達後十日內，向本院提出上訴狀。
                                          書記官
中    華    民    國      八十        年               月               日
附錄
刑法第一百六十五條
偽造、變造、湮滅或隱匿關係他人刑事被告案件之證據，或使用偽造、變造之證據者
，處二年以下有期徒刑、拘役或五百元以下罰金。
刑法第二百七十六條第一項
因過失致人於死者，處二年以下有期徒刑、拘役或二千元以下罰金。


司法院資訊處製作；財團法人民間司法改革基金會備份。
